最高法院刑事判決　　　　　　　　　 110年度台上字第1403號
上　訴　人　臺灣高等檢察署花蓮檢察分署檢察官黃怡君
被　　　告　陳貴正



上列上訴人因被告偽造文書案件，不服臺灣高等法院花蓮分院中
華民國109 年7 月29日第二審判決（109 年度上訴字第52號，起
訴案號：臺灣花蓮地方檢察署108 年度偵續字第15號），提起上
訴，本院判決如下：
    主  文
上訴駁回。
    理  由
一、按刑事訴訟法第377 條規定，上訴於第三審法院，非以判決
    違背法令為理由，不得為之。是提起第三審上訴，應以原判
    決違背法令為理由，係屬法定要件，且必須依據卷內訴訟資
    料為具體之指摘，並足據以辨認原判決已具備違背法令之形
    式者，始屬相當。又上訴第三審法院之案件，是否以判決違
    背法令為上訴理由，應就上訴人之上訴理由書狀加以審查。
    倘上訴理由書狀並未依據卷內訴訟資料，具體指摘原判決不
    適用何種法則或如何適用不當，或所為指摘顯不足據以辨認
    原判決已具備違背法令之形式，均應認其上訴為違背法律上
    之程式，予以駁回。 
二、本件原判決綜合案內證據資料，本於事實審法院之推理作用
    ，認定被告陳貴正有如其事實欄所載共同行使偽造私文書犯
    行，因而撤銷第一審不當之科刑判決，仍論處行使偽造私文
    書罪刑，已詳述憑以認定犯罪事實之依據及理由，所為論斷
    ，亦俱有卷證資料可資覆按。其採證認事，從形式上觀察，
    並無違背法令之情形。
三，檢察官上訴意旨略稱：就起訴書證據並所犯法條欄三，被告
    陳貴正與另案被告羅菊妹復行使偽造私文書之犯意聯絡，於
    （民國）106 年6 月1 日前往花蓮縣○○市○○路00號花蓮
    第二信用合作社（下稱花蓮二信）中正分社，盜蓋陳鎮塗印
    章1 枚，偽造取款憑條1 紙，表示陳鎮塗欲取款之意，持向
    不知情之花蓮二信中正分社承辦人員行使而領取陳鎮塗生前
    存放於花蓮二信中正分社00000000000000及00000000000000
    號帳戶內之款項，致該等承辦人員誤以為陳鎮塗本人取款，
    而如數轉匯新臺幣（下同）6 萬5,200 元、26萬4,600 元入
    羅菊妹之花蓮二信帳戶內，足生損害於陳維諒、陳貴方、陳
    貴華及花蓮二信中正分社對於客戶資料、帳戶管理之正確性
    ，因認被告涉犯刑法第216 條、第210 條行使偽造私文書罪
    嫌部分，業經原檢察官認與起訴部分係屬接續關係，原審法
    院應基於起訴、審理不可分之原則，併予審酌，惟原審法院
    未就與檢察官起訴部分具有審理不可分之部分加以審理，顯
    然違背刑事訴訟法第379 條第12款規定云云。
四、經查：起訴書證據並所犯法條欄三，其旨乃在論述告訴意旨
    另指被告所為尚構成刑法第339 條第1 項詐欺取財罪嫌及被
    告與另案被告羅菊妹復基於行使偽造私文書之犯意聯絡，於
    106 年6 月1 日前往花蓮二信中正分社，盜蓋陳鎮塗印章1
    枚，偽造取款憑條1 紙，表示陳鎮塗欲取款之意，持向不知
    情之花蓮二信中正分社承辦人員行使而領取陳鎮塗生前存放
    於花蓮二信中正分社00000000000000及00000000000000 號
    帳戶內之款項，致該等承辦人員誤以為陳鎮塗本人取款，而
    如數轉匯6 萬5,200 元、26萬4,600 元入羅菊妹之花蓮二信
    帳戶內，足生損害於陳維諒、陳貴方、陳貴華及花蓮二信中
    正分社對於客戶資料、帳戶管理之正確性，因認被告涉犯刑
    法第216 條、第210 條行使偽造私文書罪嫌部分；認被告提
    領上開款項，均係用於喪葬費、醫藥費、看護費等費用，尚
    難認其有何不法所有意圖，至盜領花蓮二信中正分社款項部
    分，認被告否認有何此部分犯行，所辯經查堪予採信，不能
    僅以告訴人之單一指訴，即以偽造文書罪責相繩，而以上開
    部分，如成立犯罪，與前揭起訴部分分別具法條競合及接續
    犯之一罪關係，爰不另為不起訴之處分等旨。檢察官於第一
    審言詞辯論終結前、提起第二審上訴及原審辯論終結前，亦
    無一語敘及法院應就上揭不另為不起訴處分部分併為調查審
    理，檢察官於原審準備程序中猶敘明：「請鈞院審酌檢察官
    的起訴犯罪事實，很單純就是被告在106 年6 月1 日上午10
    時24分前往臺灣銀行花蓮分行盜蓋陳鎮塗的印章，偽造取款
    憑條的部分。」（見原審卷第209 頁）原判決復依據案內證
    據資料，說明無從認定被告所為，尚有何為自己不法所有之
    意圖，及被告亦有偽造陳鎮塗名義盜領陳鎮塗花蓮二信或國
    安郵局帳戶存款等事實而得以併審（見原判決第5 頁及第7
    頁）。核屬事實審法院認事用法職權之適當行使，洵無違誤
    ，亦無已受請求之事項未予判決之違法。上訴意旨並未依據
    卷內資料具體指摘原判決究有如何違背法令之情形，徒謂不
    在起訴效力範圍內之被告偽造陳鎮塗名義盜領陳鎮塗花蓮二
    信存款犯嫌，與經論罪科刑部分犯行間有接續關係，因而指
    摘原審未併予審理，有已受請求之事項未予判決之違背法令
    ，顯不足據以辨認原判決已具備違背法令之形式，難認已符
    首揭法定之第三審上訴要件。其上訴為違背法律上之程式，
    應予駁回，又上訴於第三審法院，其上訴書狀應敘述上訴之
    理由，為刑事訴訟法第382條第1項所明文，同法亦無第三審
    上訴理由得引用或檢附其他文件代替之規定可循。檢察官上
    訴理由書所檢附告訴人陳貴方於109年8月19日所具之「刑事
    請求上訴狀」（上訴書三、記載為「上訴理由狀」）及最高
    檢察署109年10月8日台義109上3955字第10999130052號函檢
    送之告訴人提出之「刑事請求上訴補充理由狀」，既未合於
    法律上之程式，本院均無從審酌，附此指明。
據上論結，應依刑事訴訟法第395條前段，判決如主文。
中    華    民    國   110    年    1     月    28    日
                  刑事第三庭審判長法  官  林  勤  純  
                                  法  官  王  梅  英  
                                  法  官  楊  力  進  
                                  法  官  莊  松  泉  
                                  法  官  蔡  新  毅  
本件正本證明與原本無異
                                  書記官
中    華    民    國   110    年    2     月    3     日